【裁判字號】    96,桃簡,2461
【裁判日期】    970115
【裁判案由】    偽造文書
【裁判全文】
臺灣桃園地方法院刑事判決            96年度桃簡字第2461號
聲  請  人  臺灣桃園地方法院檢察署檢察官
被      告  乙○○
                    樓之3
上列被告因偽造文書案件，經檢察官聲請以簡易判決處刑（96年
度偵字第21790 號），本院判決如下：
    主      文
乙○○行使偽造私文書，足以生損害於公眾及他人，處有期徒刑
肆月，減為有期徒刑貳月，如易科罰金，以銀元參佰元即新臺幣
玖佰元折算壹日。
    事實及理由
一、本件犯罪事實及證據均引用檢察官聲請簡易判決處刑書之記
    載（如附件）。
二、論罪科刑：
  (一)按行為後法律有變更者，適用行為時之法律。但行為後之法
    律有利於行為人者，適用最有利於行為人之法律，刑法第2
    條第1 項定有明文，此條規定乃與刑法第1 條罪刑法定主義
    契合，而貫徹法律禁止溯及既往原則，係規範行為後法律變
    更所生新舊法律比較適用之準據法，是刑法第2 條本身雖經
    修正，但刑法第2 條既屬適用法律之準據法，本身尚無比較
    新舊法之問題，應一律適用裁判時之現行刑法第2 條規定以
    決定適用之刑罰法律，先予辨明。又以本次刑法修正之比較
    新舊法，應就罪刑有關之共犯、未遂犯、想像競合犯、牽連
    犯、連續犯、結合犯，以及累犯加重、自首減輕暨其他法定
    加減原因（如身分加減）與加減例等一切情形，綜其全部罪
    刑之結果而為比較。又犯罪在新法施行前，新法施行後緩刑
    之宣告，逕依新法第74條之規定，無庸為新舊法之比較。且
    從刑附屬於主刑，除法律有特別規定者外，依主刑所適用之
    法律（最高法院95年5 月23日95年度第8 次刑庭會議決議可
    資參照）。又行為後刑法條文經修正，若僅為條文修正、實
    務見解明文化之修正，非法律變更，無有利、不利情形，應
    適用裁判時法（參照最高法院95年11月7 日95年度第21次刑
    庭會議決議）。按刑法第2 條第1 項之規定，係規範行為後
    「法律變更」所生新舊法比較適用之準據法，故被告行為後
    刑法條文之修正，對於被告並無有利或不利之情形者（例如
    新舊法處罰輕重相同，犯罪構成要件亦無寬嚴之別等），即
    無適用修正後刑法第2 條第1 項之規定比較新舊法適用之問
    題。修正後刑法第55條，雖將舊刑法第55條後段關於牽連犯
    之規定刪除，但其前段關於想像競合犯之規定並無變更，而
    其但書係科刑之限制，為法理之明文化，亦非屬法律之變更
    ，並無適用修正後刑法第2 條第1 項之規定比較新舊法適用
    之問題（參最高法院95年度臺上字第5589號判決意旨）。經
    查：
  (1)被告犯罪時之刑法第33條第5 款原規定：「罰金：1 元以上
    」；而95年7 月1 日修正公布施行之刑法33條第5 款則規定
    ：「罰金：新臺幣1,000 元以上，以百元計算之」，業將科
    處罰金之最低額提高至新臺幣1,000 元以上，修正前之規定
    顯對於行為人較為有利。
  (2)被告行為後，刑法第55條後段牽連犯之規定業經刪除，修正
    前被告所犯偽造私文書、行使使公務員登載不實之犯行，因
    有牽連犯之關係而僅論以較重之罪，然於新法修正施行後，
    即須分論併罰，比較新舊法之規定，修正後之規定並非較有
    利於被告。
  (3)經綜合全部罪刑之結果而為比較，並參諸前揭最高法院決議
    及修正後刑法第2 條第1 項前段、後段規定之從舊從輕原則
    ，自應適用被告行為時即修正前之法律。
  (二)核被告乙○○所為，係犯行為時刑法第216 條、第210 條之
    行使私文書、第214 條之行使使公務員登載不實文書罪。被
    告偽造私文書之低度行為，為行使偽造私文書之高度行為所
    吸收，不另論罪。被告所犯行使偽造私文書、使公務員登載
    不實二罪間，有方法結果之牽連關係，為牽連犯，應依修正
    前刑法第五十五條規定，從一重之行使偽造公文書罪處斷。
    爰審酌被告任意以他人名義擔任其家族經營之企業之負責人
    ，損及甲○○本人及我國對企業管理之正確性，所為非是，
    惟衡其並無前科，素行尚可，及其犯罪動機、目的、手段及
    犯罪後坦承之態度等一切情狀，量處如主文所示之刑。又查
    被告犯罪之時間，係在96年4 月24日以前，所犯上開之罪，
    合於中華民國九十六年罪犯減刑條例第2 條第1 項第3 款所
    規定之減刑條件，應依該條例之規定減其宣告刑之2 分之1
    。再被告行為時之刑法第41條第1 項前段規定：「犯最重本
    刑為5 年以下有期徒刑以下之刑之罪，而受6 個月以下有期
    徒刑或拘役之宣告，因身體、教育、職業、家庭之關係或其
    他正當事由，執行顯有困難者，得以1 元以上3 元以下折算
    1 日，易科罰金」，再依行為時之之罰金罰鍰提高標準條例
    第2 條前段（現已刪除）規定，就其原定數額提高為100 倍
    折算1 日，則本件被告行為時之易科罰金折算標準，應以銀
    元300 元折算1 日，經折算後應以新臺幣900 元折算為1日
    。惟95年7 月1 日修正公布施行之刑法第41條第1 項前段則
    規定：「犯最重本刑為5 年以下有期徒刑以下之刑之罪，而
    受6 個月以下有期徒刑或拘役之宣告者，得以新臺幣1,000
    元、2,000 元或3,000 元折算1 日，易科罰金」，比較修正
    前後之易科罰金折算標準，以95年年7 月1 日修正公布施行
    前之規定，較有利於被告，故依修正前刑法第41條第1 項前
    段、修正前罰金罰鍰提高標準條例第2 條前段，諭知易科罰
    金之折算標準。
三、依刑事訴訟法第449 條第1 項前段、第3 項、第454 條第2
    項，修正後刑法第2 條第1 項前段、第55條，行為時刑法第
    216 條、第210 條，修正前刑法第41條第1 項前段，刑法施
    行法第1 條之1 第1 項、第2 項前段，修正前罰金罰鍰提高
    標準條例第2 條，中華民國九十六年罪犯減刑條例第2 條第
    1 項第3 款、第7 條、第9 條，逕以簡易判決處刑如主文。
四、如不服本判決，得於判決書送達之翌日起10日內，以書狀敘
    述理由（須附繕本），向本院合議庭提出上訴。
中    華    民    國    97    年    1     月    15    日
                  刑事第九庭    法  官  何燕蓉
以上正本證明與原本無異。
                                書記官  魏里安
中    華    民    國    97    年    1     月    17    日
附錄本案論罪科刑法條：
中華民國刑法第210 條規定：
偽造、變造私文書，足以生損害於公眾或他人者，處5 年以下有
期徒刑。
中華民國刑法第216 條規定：
行使第210 條至第215 條之文書者，依偽造、變造文書或登載不
實事項或使登載不實事項之規定處斷。


司法院資訊處製作；財團法人民間司法改革基金會備份。
